【裁判字號】    96,上易,955
【裁判日期】    970408
【裁判案由】    侵權行為損害賠償
【裁判全文】
臺灣高等法院民事判決           96年度上易字第955號
上  訴  人  甲○○
被 上訴 人  乙○○
上列當事人間請求侵權行為損害賠償事件，上訴人對於中華民國
96年10月22日臺灣臺北地方法院96年度訴字第3476號第一審判決
提起上訴，經本院於97年3月25日言詞辯論終結，判決如下：
    主      文
上訴駁回。
第二審訴訟費用由上訴人負擔。
    事實及理由
一、本件上訴人聲明求為判決：(一)原判決關於不利上訴人部分廢
    棄。(二)上開廢棄部分，被上訴人在第一審之訴駁回。
    被上訴人聲明求為判決：上訴駁回。
二、被上訴人起訴主張：上訴人因懷疑伊向警方檢舉其於路邊設
    攤，致其屢遭警方開罰單，乃於民國（下同）95年1月30 日
    下午5時15分許，在台北市○○街與遼寧街口，與伊發生爭
    執，詎上訴人竟以「豬狗」、「畜牲」等詞公然辱罵伊，並
    與其不詳姓名之友人共同徒手圍毆伊，雖經伊逃離現場，上
    訴人仍騎乘機車自後追趕至台北市○○街與龍安街口，持續
    毆打伊，致伊受有全身多處挫傷、擦傷之傷害等情，爰依據
    侵權行為之法則，求為命上訴人給付10萬4,989元 (含醫療
    費用4,989元及非財產上損害之慰撫金10萬元)及自刑事附帶
    民事訴訟起訴狀繕本送達之翌日即95年11月14日 (見原審附
    民字卷14頁)起，至清償日止，按年息5%計算利息之判決（
    原審判命上訴人給付4萬4,989元 (含醫療費用4,989元及慰
    撫金4萬元)本息；而駁回被上訴人其餘之請求。上訴人就其
    敗訴部分，聲明不服；被上訴人就其敗訴部分未據聲明不服
    ，已告確定）。
    上訴人則以：被上訴人所主張之上開事實，業經刑事法院判
    決伊有罪確定，伊不再爭執；又被上訴人所主張已支出醫療
    費用4,989元，伊亦不爭執，惟因伊學識淺薄、生活困頓，
    無力負擔高額之4萬元慰撫金，顯屬過高云云，資為抗辯。
三、經查被上訴人主張上訴人於上開時地，對其為公然侮辱及傷
    害之行為，致其受有全身多處挫傷、擦傷之傷害，並因而支
    出醫療費用4,989元之事實，業據其提出醫療費用收據、免
    用統一發收據及損傷接骨治療證明書為證 (見原審附民字卷
    5至8頁)，並為上訴人在本院所不爭執，且上訴人因此所涉
    及刑責部分，亦經刑事法院依公然侮辱及傷害罪名，各判處
    拘役30日及有期徒刑3個月確定，有原審95年度簡上字第248
    號刑事判決足據 (見原審訴字卷4至6頁)，自堪信為真實。
四、按不法侵害他人之身體或健康者，對於被害人因此增加生活
    上之需要時，應負損害賠償責任，民法第193條第1項定有明
    文。上訴人所為之上開傷害行為，既已發生致被上訴人受傷
    害之結果，則被上訴人因而所支出之醫療費用4,989元，請
    求上訴人如數給付，即屬有據。
五、次按不法侵害他人之身體、名譽，被害人雖非財產上之損害
    ，亦得請求賠償相當之金額，民法第195條第1項前段定有明
    文。本件上訴人所為之上開公然侮辱及傷害行為，非但致被
    上訴人之身體受有如上述之傷害，且亦使其名譽受有貶損，
    足認被上訴人在精神上自必感受相當之痛苦，自得請求上訴
    人賠償非財產上損害之慰撫金。爰斟酌上訴人係國中畢業，
    並無資產，平日從事攤販維生，每月收入約3、4萬元 ( 見
    原審訴字卷36頁；本院卷39頁背面)；而被上訴人為大專肄
    業、並無資產、目前經商、每月收入約3萬元 (見原審訴字
    卷37頁；本院卷22頁)，以及上訴人之加害程度等一切情狀
    後，認上訴人應賠償慰撫金額以4萬元為適當，是上訴人抗
    辯顯然過高云云，殊不足取。又原審判命上訴人給付慰撫金
    4萬元，業已斟酌上訴人所為之上開公然侮辱及傷害行為所
    致被上訴人感受之痛苦，是被上訴人主張：原判決所核給之
    慰撫金額，漏未斟酌上訴人所為之上開公然侮辱行為部分云
    云，尚不足取。附此敘明。
六、綜上所述，被上訴人依據侵權行為之法則，請求上訴人給付
    4萬4,989元 (其計算式為：4,989元＋40,000元＝44,989元
    )及自95年11月14日起，至清償日止，按年息5%計算之利息
    部分，自屬應予准許。從而，原審就上開部分所為上訴人敗
    訴之判決，並無不合，上訴論旨仍執前詞指摘原判決此部分
    不當，求予廢棄改判，為無理由，應予駁回。
七、至兩造其餘之攻擊或防禦方法及未經援用之證據，經本院斟
    酌後，認為均不足以影響本判決之結果，自無逐一詳予論駁
    之必要，併此敘明。
八、據上論結，本件上訴為無理由，依民事訴訟法第449條第1項
    、第78條，判決如主文。
中    華    民    國    97    年    4    月      8    日
                    民事第六庭
                        審判長法  官  林鄉誠
                              法  官  梁玉芬
                              法  官  許紋華
正本係照原本作成。
不得上訴。
中    華    民    國    97    年    4    月     10    日
                              書記官  潘大鵬


司法院資訊處製作；財團法人民間司法改革基金會備份。
